【裁判字號】    91,上訴,243
【裁判日期】    920114
【裁判案由】    殺人未遂等
【裁判全文】
臺灣高等法院花蓮分院刑事判決                    九十一年度上訴字第二四三號
    上  訴  人  臺灣花蓮地方法院檢察署檢察官
    被      告  乙○○  男  三.
    指定辯護人  丁○○律師
右上訴人因被告殺人未遂等案件，不服臺灣花蓮地方法院九十一年度訴緝字第一七號
中華民國九十一年十月二十一日第一審判決（起訴案號：臺灣花蓮地方法院檢察署八
十九年度偵字第二七八二號），提起上訴，本院判決如左：
    主  文
原判決關於恐嚇取財未遂部分撤銷。
乙○○意圖為自己不法之所有，以恐嚇使人將本人之物交付，未遂，處有期徒刑參月
。
其餘上訴駁回。
第二項所宣告之刑與上訴駁回部分所宣告之刑（有期徒刑壹年），應執行有期徒刑壹
年貳月。
    事  實
一、乙○○原本借住花蓮縣秀林鄉和平村和仁二十五號甲○○住處，白天幫忙甲○○
    看顧檳榔攤，因有酗酒之習慣，甲○○乃於民國（下同）八十九年八月二十六日
    請乙○○搬走，乙○○搬走後於翌日即同年月二十七日上午五時許返回上址，將
    甲○○之狗帶走。同日上午六時許，甲○○起床後發現狗不見，即叫其乾兒子吳
    國銘打電話叫乙○○把狗牽回來。同日上午八時許，乙○○酒後駕駛Ｊ六－五七
    三號自用小貨車將狗帶回來（酒後駕駛公共危險部分業經原審判處罰金一萬二千
    元確定），甲○○問乙○○何以把狗帶走，乙○○竟心生不滿，即將狗摔到甲○○住處前之檳榔攤，並意圖為自不法之所有，拿起檳榔盆子裡之剪刀，指著甲○○恐嚇稱：我要錢，我現在需要錢，妳把錢拿出來等語；甲○○說沒錢，乙○○
    復稱：妳錢不給我，我要妳死，要妳好看等語。甲○○見乙○○凶性大發，即抓
    著乙○○拿剪刀之右手，說有話好講，然後將剪刀拿下來，丟到檳榔攤裡面，致
    未得逞。甲○○旋即跑進屋裡欲打電話報警，乙○○隨後跟進把甲○○家裡之電
    話線扯斷，並另行基於傷害人身體之概括犯意，在上址出手毆打甲○○，甲○○
    高聲呼救，其夫丙○○聽到後醒來加以阻止，乙○○亦對丙○○拳打腳踢，並持
    屋內之鐵椅加以毆打，致丙○○受有頭部外傷併腦震盪、右眼鈍傷併結膜下出血
    、左胸挫傷併瘀血、左前臂多處擦傷、左膝擦傷等之傷害。丙○○受傷後，乙○○又徒手繼續毆打甲○○，且將其壓制地上，嗣見甲○○躲進檳榔攤內，仍不罷
    手，復發動上開自用小貨車，以倒車衝撞檳榔攤之方式，傷害甲○○，致檳榔攤
    毀損，甲○○則受有頭部外傷併左顳部挫傷、左臀部、左膝擦傷、左上臂瘀青、
    挫傷、左胸部挫傷之傷害。嗣乙○○見警察即將到達現場，始駕車往台九線公路
    北上方向逃逸，旋於同日上午九時四十五分許，在上開公路一三六公里八百公尺
    處被警攔獲，測試其呼氣所含酒精度為每公升零點五九毫克。
二、案經甲○○、丙○○訴由花蓮縣警察局新城分局報請臺灣花蓮地方法院檢察署檢
    察官偵查起訴。
    理  由
一、訊據被告固坦承於上揭時地扯斷甲○○家裡之電話線，毆打甲○○、丙○○，及
    倒車衝撞毀損檳榔攤之事實，惟否認恐嚇取財、傷害及毀損之犯行，辯稱：我沒
    有拿甲○○的剪刀向其恐嚇要錢，是甲○○和丙○○先出手打我的，我看到警車
    來了，想要逃走，因該處狹窄要倒車才能離開，致不慎撞及檳榔攤云云。
二、查右開事實，業據告訴人甲○○及丙○○分別於警訊、偵查、原審及本院審理時
    指訴歷歷，核與證人吳國銘於警訊、偵查及原審中所證述之情節均相符合。被告
    於警訊、偵查中亦供承原本住在甲○○家裡幫忙看顧檳榔攤，於上開時地將甲○○之狗牽走，經吳國銘電話催討始將狗牽回，又甲○○跑進屋裡欲打電話求救時
    ，有扯斷甲○○家裡的電話線，且以屋內之鐵椅毆打丙○○，打完丙○○後又繼
    續毆打甲○○，及因氣不過而開車以倒車之方式衝撞檳榔攤等情；復於原審供稱
    ：「我被他們打，很生氣，所以抓狂故意倒車撞檳榔攤」等語。又證人即花蓮縣
    警察局新城分局和仁派出所承辦警員林聰明亦於原審證稱：「檳榔攤大約有三、
    四個撞擊點，大約撞了三、四下」等語。足見告訴人之指訴非虛。此外，復有診
    斷證明書三份、相片一冊、酒精濃度測試報告單一份附卷可參。被告所辯，無非
    卸責之詞，非可採取。本件事證明確，被告犯行堪以認定。
三、核被告所為，係犯刑法第三百四十六條第三項、第一項之恐嚇取財未遂罪、第二
    百七十七條第一項之傷害罪及第三百五十四條之毀損罪。公訴人認被告將甲○○
    拉至小貨車後面及倒車衝撞檳榔攤部分係犯刑法第二百七十一條第二項、第一項
    之殺人未遂罪，尚有未洽（理由後敘），起訴法條應予變更。被告已著手實施恐
    嚇取財之行為而不遂，為未遂犯，依刑法第二十六條前段之規定減輕其刑。又被
    告先後傷害甲○○及丙○○之犯行，時間緊接，犯罪構成要件相同，顯係基於概
    括之犯意為之，為連續犯，依刑法第五十六條之規定以一罪論，並加重其刑。所
    犯傷害罪與毀損罪間，有方法結果之牽連關係，為牽連犯，應從一重之傷害罪處
    斷。所犯恐嚇取財罪與傷害罪，犯意各別，行為互殊，應予分論併罰。原審就被
    告觸犯傷害罪與毀損罪部分，因依上開法條及刑法第五十五條之規定，並審酌被
    告之素行尚可，因一時衝動思慮未週，鑄成錯誤，實不可取，犯罪手段兇惡，犯
    罪後仍矯飾其詞，顯無悔悟之心，且告訴人等所受之損害非輕等一切情狀，量處
    有期徒刑一年，認事用法均無不合，量刑亦為妥適。公訴人上訴，指摘原判決此
    部分不當，求予撤銷改判為無理由，應予駁回。惟原判決就被告觸犯恐嚇取財罪
    部分，諭知被告無罪，尚有未洽，公訴人此部分之上訴為有理由，應予撤銷改判
    。爰審酌被告上開犯罪情節及犯罪後已與被害人達成和解，願意賠償被害人新台
    幣三十萬元，有本院九十一年度附民字第二二號和解筆錄可稽等一切情狀，量處
    如主文第二項所示之刑，並就之與上訴駁回部分所宣告之刑，依法定其應執行之
    刑。
四、公訴意旨雖認被告毆打甲○○、丙○○後，復將甲○○拉至其貨車之後面，企圖
    倒車壓死甲○○，幸甲○○機警，立刻逃至檳榔檳內，被告發見甲○○躲在檳榔
    攤內，又數次倒車衝撞檳榔攤部分，係觸犯刑法第二百七十一條第二項、第一項
    之殺人未遂罪；惟訊據被告堅決否認有殺人未遂之犯行，辯稱：我沒有將甲○○
    拉到車後欲壓死她，我衝撞檳榔攤時亦無殺人之犯意等語。經查，告訴人甲○○
    於警訊中指稱「他（指乙○○）即拉我頭髮把我拖到他的自小貨車前」（警訊卷
    第十八頁）；於偵查中則稱「他把我拉頭髮拖到他的車那邊」（偵查卷第二五頁
    反面）；嗣於原審改稱「他把我拉到他車子後面，打算壓死我」（原審訴字卷第
    十三頁），又改稱「拖到車子前面」（原審訴緝卷第六七頁），復又改以「我先
    被拉到車子後面，不是前面」等語（原審訴緝卷第六九頁）；前後多次供詞，反
    覆不一。依常理觀之，若屬告訴人甲○○親身經歷之事，記憶應為深刻，所述應
    屬一致，然其供訴卻反覆不一，已滋疑義。又證人吳國銘於丙○○遭被告毆打時
    雖已到場，此經吳國銘證述在卷，然吳國銘歷次證詞均僅陳述被告毆打丙○○後
    ，又以棍子毆打吳國銘臉部，嗣即開車衝撞檳榔攤，並未見到被告將甲○○拉至
    車前或車後等情（偵查卷第二六頁反面、原審訴字卷第十六頁），是吳國銘之上
    開證詞，亦不能說明被告有將甲○○拉至其貨車之後面，企圖倒車壓死甲○○之
    行為。至於被告雖有故意衝撞檳榔攤之行為，惟被告原本住在甲○○家裡幫忙看
    顧檳榔攤，已如前述，縱因酗酒而被甲○○請求搬離，亦非深仇大恨，果真有殺
    死甲○○之犯意，於先前持有剪刀時即可達其目的，非必以倒車衝撞檳榔攤之方
    式為之，況被告倒車衝撞檳榔攤時，並未確知甲○○躲避之位置為何，是被告所
    辯無殺人犯意，應堪採信。公訴人認被告係犯殺人未遂罪嫌，似有誤認。而被告
    此部分犯行，業經本院認定應屬傷害罪，並已變更起訴法條，併予敘明。
據上論斷，應依刑事訴訟法第三百六十九條第一項前段、第三百六十八條、第三百六
十四條、第二百九十九條第一項前段，刑法第三百四十六條第三項、第一項、第二十
六條前段，第五十一條第五款，罰金罰鍰提高標準條例第一條前段，判決如主文。
本案經檢察官翟光軍到庭執行職務。
中      華      民      國      九十二      年      一    月    十四日
                                  審判長法官  吳  鴻  章
                                        法官  張  健  河
                                        法官  林  慶  煙
右正本證明與原本無異。
如不服本判決，應於判決送達後十日內向本院提出上訴狀。其未述理由者，並應於
提出上訴狀後十日內向本院補提理由狀(須附繕本)。
                                      書記官  陳  萬  山
中      華      民      國      九十二      年      一    月    十四    日
附錄    本判決論罪科刑法條：
中華民國刑法第三百四十六條
 (單純恐嚇罪)
意圖為自己或第三人不法之所有，以恐嚇使人將本人或第三人之物交付者
，處六月以上五年以下有期徒刑，得併科一千元以下罰金。
以前項方法得財產上不法之利益，或使第三人得之者，亦同。
前二項之未遂犯罰之。


司法院資訊處製作；財團法人民間司法改革基金會備份。
